【裁判字號】    90,交抗,23
【裁判日期】    900215
【裁判案由】    違反道路交通管理處罰條例
【裁判全文】
臺灣高等法院刑事裁定                              九十年度交抗字第二三號
    抗  告  人
    即受處分人   甲  ○  ○
右抗告人因違反道路交通管理處罰條例案件，不服台灣士林地方法院中華民國八十九
年十二月八日裁定（八十九年度交聲字第四六三號），提起抗告，本院裁定如左：
    主  文
抗告駁回。
    理  由
一、原裁定意旨略以：
  (一)本件受處分人即異議人於民國八十九年九月二日十一時二十三分許，騎乘車號Ｐ
    ＯＲ─六一三號重型機車，在臺北市○○區○○路三段因在行人穿越道臨時停車
    ，為員警逕行舉發，依據道路交通管理處罰條例第五十五條第一項之規定，填製
    臺北市政府警察局北市警交大第ＡＶ0000000號違反道路交通管理事件通
    知單舉發。
  (二)聲明異議意旨略稱：異議人於違規當天之所以會在人行道上臨時停車，是在自身
    安全及不妨礙交通上做考量，因異議人必須由康寧路三段左轉進入康寧路三段十
    六巷，雖然此十字路口並沒有設立兩段式左轉標誌，可是康寧路三段的車流量非
    常大，而且機車又禁行內車道，異議人不得不採用兩段式左轉以確保安全。而康
    寧路三段九九巷係單行道，異議人亦不能違規逆向駛入迴轉，又因此路口靠近公
    車站牌，為了避免影響公車行駛以及自身安全，只好在人行道上臨時停車，異議
    人實乃不得已云云。
  (三)經查：異議人騎乘機車之上開違規事實，已有臺北市政府警察局北市警交大第Ａ
    Ｖ0000000號違反道路交通管理事件通知單一紙及照片一張附卷可稽，異
    議人亦自承有前揭違規事實，而道路交通管理處罰條例第五十五條第一項規定對
    在行人穿越道臨時停車之汽車駕駛人處以三百元以上六百元以下罰鍰之立法目的
    ，係為保障行人穿越馬路之安全所設，異議人僅以考量自身安全而置其他路上行
    人安全於不顧，其異議顯無理由，乙○○○○據以援引上開規定，裁處受處分人
    罰鍰三百元，並無不當，而駁回異議。
二、抗告意旨略以：抗告人於人行道暫時停車，係為了自身安全考量，然連為了自己
    安全作考量，都必須受罰，那麼置抗告人生存權利何在？又台北市○○路段比比
    皆是，究應自求多福停在慢車道上與公車爭道，抑或應硬行左轉與直行大車爭道
    ，或是該碰碰運氣再停在人行道上？停在人行道上，以摩托車所佔的體積尚可容
    行人通行，但停在慢車道上，卻有遭公車撞倒或使公車因閃避而與他車擦撞之疑
    慮，如一昧遵照規定，不能視情形而定，試問此類路段應如何行駛云云。
三、本院經查：本件抗告人即受處分人甲○○確於民國八十九年九月二十一日十一時
    二十三分許騎乘ＰＯＲ─六一三號重型機車，於臺北市○○區○○路三段行人穿
    越道違規臨時停車，而為員警逕行舉發等情，已經抗告人坦承在卷，並有臺北市
    政府警察局北市警交大第ＡＶ0000000號違反道路交通管理事件通知單一
    紙及照片一張在卷（見原審卷第六頁、第十一頁）可稽。抗告人雖稱：因該路段
    未設置二段式轉彎之相關號誌，且附近車流龐大、公車行駛頻繁，為自身安全考
    量，始於行人穿越道臨時停車，否則在其他車道上與公車或其他車輛爭道，有被
    撞倒之疑慮，無法行駛云云。惟查，對交通標誌、標線及號誌之設置是否妥適，
    人民固有依法表示意見之自由，惟在該設置尚未規劃變更之前，仍有遵守之必要
    ，尚難逕以己意作為拒不遵守之藉口。本件抗告人就該路口未設置兩段式轉彎之
    相關號誌，提出危及其自身生命安全之質疑，固為其個人意見表達之自由，但該
    交通標誌、標線及號誌之設置是否不當而有重新規劃之必要，宜循法定程序向路
    政主管機關即該公路主管機關、市區道路主管機關及警察機關請願，請求重新規
    劃綜合檢討，本院尚無權能得否定路權機關之交通號誌規劃方式。是以抗告意旨
    所載各節，本院尚不能據為撤銷原處分之理由，原審依道路交通案件處理辦法第
    十九條規定，駁回抗告人之異議，經核並無不合。抗告人抗告意旨指摘原裁定不
    當，為無理由，應予駁回。
四、據上論結，應依道路交通案件處理辦法第二十六條，刑事訴訟法第四百十二條，
    裁定如主文。
中      華      民      國    九十      年      二      月     十五     日
                              台灣高等法院交通法庭
                                  審判長法  官  蔡  永  昌
                                        法  官  許  宗  和
                                        法  官  徐  昌  錦
右正本證明與原本無異。
不得再抗告
                                        書記官  吳  金  來
中      華      民      國    九十      年      二      月     十五     日


司法院資訊處製作；財團法人民間司法改革基金會備份。
